臺灣臺中地方院民事裁定　　　　　　　　　　　九十一年度保險小抗字第三號
　抗　告　人　甲○○
　法定代理人　黃振忠
　相　對　人　國華人壽保險股份有限公司
　法定代理人　王文博
右當事人間給付保險費事件，抗告人對於中華民國九十一年十一月十二日本院台中簡
易庭第一審裁定（九十一年度中保險小字第三號），提起抗告，本院裁定如左：
    主      文
抗告駁回。
抗告程序費用由抗告人負擔。
    理      由
一、抗告意旨略以：依兩造訂定安家保本終身壽險契約約定「本契約涉訟時，以要保
    人住所所在地方法院為管轄法院」，原審裁定以抗告人向無管轄之法院起訴，顯
    係違誤，移送臺灣台北地方法院管轄，顯非合法。爰提起抗告，求為廢棄原裁定
    等語，並提出戶籍謄本、保險契約影本一份為證。
二、按當事人因關於由一定法律關係而生之訴訟，得以合意定第一審管轄法院；合意
    管轄，並須以文書證之，民事訴訟法第二十四條規定甚明。本件抗告人抗辯兩造
    前就系爭保險契約有合意管轄之約定，然查：(1)本件抗告人起訴主張：「‧‧‧
    原告於八十九年十二月份收到繳納保險費證明單時，始知有此保單，便依保險法
    第一０五條規定向被告主張要保人、被保險人於要保書上之簽名，非原告本人親
    簽，其契約自始無效，且要求撤銷契約‧‧‧」，而經相對人查證結果，亦認該
    保單非抗告人親簽而註銷該保單，有抗告人提出之相對人公司函文影本一件可參
    ，依此，抗告人既主張兩造間自始無系爭保險契約之合意，並依民法第一百一十
    三條無效法律行為之規定請求被告賠償，自無再爰引該保險契約主張有合意管轄
    之約定。(2)退步而言，本件訴訟標請求金額為十萬元以下，乃為適用小額訴訟程
    序之案件，而依民事訴訟法第四百三十六條之九第一項規定：小額事件當事人之
    一造為法人或商人者，於其預定用於同類契約之條款，約定債務履行地或以合意
    定第一審管轄法院時，不適用第十二條或第二十四條之規定。本件相對人為公司
    法人，系爭安家保本終身壽險契約乃預定用於同類契約之條款，依上開規定，本
    件亦無合意管轄之適用。從而，抗告人抗辯原訴訟兩造合意以抗告人住所地為第
    一審管轄法院，即無可採。
三、按對於私法人或其他得為訴訟當事人之團體之訴訟，由其主事務所或主營業所所
    在地之法院管轄；訴訟之全部或一部，法院認為無管轄權者，依原告聲請或依職
    權以裁定移送其管轄法院，民事訴訟法第二條第二項、第二十八條第一項定有明
    文。本件相對人主營業所設於台北市○○○路○段四十二號，依上開規定，本院
    並無管轄權，原審依職權將本件移送有管轄權之臺灣臺北地方法院，於法核無不
    合。抗告人指摘原裁定不當，求予廢棄，為無理由，應予駁回。
四、據上論結，本件抗告為無理由，爰依民事訴訟法第四百三十六條之三十二第三項
    、第四百九十二條第一項、第九十五條、第七十八條，裁定如主文。
中　　　華　　　民　　　國　　九十一　　年　　十二　　月　　    十三　　日
　　　　　　　　　　　　　　　臺灣臺中地方法院民事第一庭
~B審判長法官　林清鈞
~B法　　　官　許文碩
~B法　　　官　吳幸芬
右為正本係照原本作成
不得抗告
中　　　華　　　民　　　國　　九十一　　年　　十二　　月　　    十三　　日
~B法院書記官
